【裁判字號】    87,易,2640
【裁判日期】    891212
【裁判案由】    詐欺
【裁判全文】
臺灣臺南地方法院刑事判決                        八十七年度易字第二六四號
    公  訴  人  臺灣台南地方法院檢察署檢察官
    被      告  乙○○
                丁○○
右列被告等因詐欺案件，經檢察官提起公訴（八十七年度偵字第八四一七號），本院
判決如左：
    主  文
乙○○、丁○○均無罪。
    理  由
一、公訴意旨略以：被告乙○○、丁○○係夫妻關係，二人與甲○○（另案經臺灣臺
    南地方法院判決）明知其已無支付能力，竟共同基於意圖為自己不法所有之概括
    犯意，自民國（下同）八十年十二月間某日起，連續由甲○○以其任職之台南市
    第一銀行安平分行之職務信用，持由被告丁○○所提供之展益有限公司（下稱展
    益公司）及被告乙○○所提供其本人與林健章（乙○○之父）之支票、李智慧之
    支票、及甲○○之本票、其於第一商業銀行行員活期儲蓄存款取款條（前揭票據
    及取款條詳如附表一）為擔保之憑信，使丙○○誤信其債信能力而陷於錯誤，向
    丙○○多次詐借共計新台幣（下同）一千一百零三萬元。又承上開共同概括犯意
    ，自八十一年十一月間起，連續由甲○○持由被告丁○○提供所持有展益公司之
    支票（票據詳目如附表二）為擔保之憑信，使庚○○誤信其債信能力而陷於錯誤
    ，向庚○○多次詐借共三百五十萬元。又以上開共同概括犯意，於八十二年三、
    四月間，向己○○、呂淑麗、戊○○佯稱其因與乙○○合夥經營進口水果之生意
    ，一時週轉困難，欲向己○○等人借款，俟向銀行貸款出來後即會還款云云，並
    交付被告乙○○所提供林健章之支票及甲○○本人之本票︵前揭票據詳目如附表
    三︶為擔保之憑信，使己○○、呂淑麗、戊○○誤信其債信能力而陷於錯誤，連
    續多次交付一千三百萬元之款項予甲○○。甲○○取得上開總數二千七百五十三
    萬元後，即將部分款項轉交乙○○及丁○○。嗣上開票據及取款條屆期均無法兌
    付，丙○○等人催討無著始知受騙。因認被告乙○○、丁○○涉有刑法第三百三
    十九條第一項之詐欺取財罪嫌云云。
二、按犯罪事實，應依證據認定之，無證據不得推定其犯罪事實，又不能證明被告犯
    罪者，應諭知無罪之判決，刑事訴訟法第一百五十四條、第三百零一條第一項分
    別定有明文。又按詐欺取財罪以意圖為自己或第三人之不法所有，施用詐術使人
    陷於錯誤而交付財物為構成要件。本件公訴人認被告乙○○、丁○○涉有右揭犯
    行，係以被害人丙○○、庚○○、己○○、呂淑麗、戊○○等人指述、如附表所
    示之票據影本在卷、被告乙○○、丁○○、甲○○供述於八十一年間以附表所示
    之支票交由甲○○向被害人調現，而被告乙○○供稱其八十一年五月間水果生意
    就失敗，且票據信用不佳，因認被告持支票委託甲○○向被害人等借款時已無支
    付能力等為其主要論據，固非無憑，惟訊據被告均堅決否認涉有右揭犯行，辯稱
    其開支票交給甲○○，請甲○○幫其調現，甲○○向何人調現其均不清楚，交付
    支票給甲○○時展益公司及乙○○之支票帳戶均尚未拒絕往來，其信任甲○○，
    故交付支票時金額空白，其等均未曾見過被害人，亦未曾直接向被害人取錢，甲○○借的錢有交付給其幾百萬元等語。經查：（一）被害人丙○○、庚○○、己○○、呂淑麗、戊○○等人於本院八十六年度易字第二Ｏ六五號審理時及本院八
    十九年均稱係甲○○持被告乙○○、展益公司、林健章之支票向渠等調借現金，
    甲○○稱伊與乙○○合夥作水果生意，需資金週轉才向渠等調現，渠等均不認識
    乙○○，借款均直接交給甲○○，被害人戊○○與被告乙○○間就台南市○○○
    路一五二號七樓之二房屋及其基地台南市○○段一二二七號土地之抵押權係由甲○○辦理等語，則本件直接向被害人借款者係甲○○，而非被告二人，應可認定
    。（二）乙○○之支票帳戶於八十二年六月十八日拒絕往來，展益公司之支票帳
    戶於八十二年四月二十九日拒絕往來，林健章之支票帳戶於八十二年五月二十八
    日拒絕往來，有台南市票據交換所八十七年九月二日南市票交字第一八四號函、
    八十八年四月七日南市票交字第Ｏ七七號函、台南市第三信用合作社安平分社八
    十八年七月十二日南市三信總字第四六二號函在卷可按，附表所示支票其中乙○○最後發票日為八十二年五月二十六日，展益公司最後發票日為八十二年四月二
    日，林健章最後一張發票日為八十三年二月十七日，其餘均為八十五年五月二日
    前所簽發，故除林健章之支票外，其餘均是在拒絕往來前所簽發，又參以展益公
    司係在八十一年十一月二十四日登記設立，於八十五年十月二十八日撤銷公司登
    記，有前台灣省政府建設廳八十八年四月七日八八建三管字第三二二四Ｏ九號函
    在卷可按，則被告持支票委託甲○○調現時，展益公司尚在營運中，支票雖有退
    補紀錄，惟既尚未拒絕往來，則退票之時被告均有補繳，故被告持票委託甲○○
    借款時，應尚未陷入無資力之狀態。
    綜上所述，參互印證，本件依調查所得證據尚不足證明被告二人確有詐欺取財之
    犯行，此外復查無其他積極證據足資證明被告有右述犯行，揆諸首開說明，不能
    證明被告犯罪，爰依法為被告乙○○、丁○○無罪之諭知。
三、本件起訴部分判決被告二人無罪，同署檢察官移送併辦部分（八十七年度偵字第
    九Ｏ三三號、八十七年度偵緝字第二五三號、八十八年度偵字第二二Ｏ二號）本
    院無從併為審理，應退回檢察官另行處理。
據上論斷，應依刑事訴訟法第三百零一條第一項前段，判決如主文。
本案經檢察官吳佳齡到庭執行職務。
中      華      民      國      八十九    年    十二    月      十二    日
                                  臺灣臺南地方法院刑事第三庭
                                          法  官  高如宜
右正本證明與原本無異。
如不服本判決，應於判決送達後十日內向本院提出上訴狀( 應附繕本 )。
                                          書記官  劉岳文
中      華      民      國      八十九    年    十二    月十二    日


司法院資訊處製作；財團法人民間司法改革基金會備份。
